【裁判字號】    97,聲,182
【裁判日期】    970530
【裁判案由】    訴訟救助
【裁判全文】
臺灣高等法院民事裁定                   97年度聲字第182號
聲  請  人  甲○○
上列聲請人因與相對人乙○○等間侵權行為損害賠償事件，聲請
訴訟救助，本院裁定如下：
    主      文
本件准予訴訟救助。
    理      由
一、聲請意旨略以：聲請人先將積蓄用於取得學位後，於上班第
    1天發生交通意外事故受傷，自95年7月至今未能有工作收入
    ，且須撫養母親，聲請人不但受傷，還須奔波於醫療院所及
    法院之間，實無分身之暇及能力面對，且尚有醫療費用及生
    活費用需支付；另民事訴訟內容繁複，非一時能終結其審判
    ，且相對人等亦向聲請人表明仍會上訴最高法院，聲請人經
    濟已經拮据，實無能力繳納訴訟費用，爰聲請准予訴訟救助
    ，並暫免繳納裁判費用新台幣（下同）1萬5540元云云。
二、按當事人無資力支出訴訟費用者，法院應依聲請，以裁定准
    予救助。但顯無勝訴之望者，不在此限。法院認定前項資力
    時，應斟酌當事人及其共同生活親屬基本生活之需要。民事
    訴訟法第107條固定有明文。然所謂無資力係指窘於生活，
    且缺乏經濟信用者而言。又所謂當事人無資力支出訴訟費用
    ，並非當事人全無財產之謂，當事人雖有財產而不能自由處
    分者，如無籌措款項以支出訴訟費用之信用技能，即為無資
    力支出訴訟費用（最高法院29年抗字第179號判例、43年台
    抗字第152號判例參照）。又無資力支出訴訟費用之事由，
    應釋明之；前項釋明，得由受訴法院管轄區域內有資力之人
    ，出具保證書代之；保證書內，應載明具保證書人於聲請訴
    訟救助人負擔訴訟費用時，代繳暫免之費用；而釋明事實上
    之主張者，得用可使法院信其主張為真實之一切證據。但依
    證據之性質不能即時調查者，不在此限。民事訴訟法第109
    條第2項、第3項、第284條分別定有明文。
三、經查，聲請人主張其無資力聲請訴訟救助，業據其提出財政
    部臺北市國稅局95、96年度綜合所得稅各類所得資料清單、
    95年度綜合所得稅納稅證明書、戶口名簿及台北市信義區正
    和里清寒證明書等影本附卷可稽，堪認有相當之釋明。而依
    本院查詢稅務電子閘門財產所得調件明細表所載：聲請人僅
    有薪資所得1萬667元及投資財產40萬元，有該明細表在卷可
    參。且聲請人因本件事故之發生而受有傷害，亦有驗傷診斷
    書及勞工保險殘廢診斷書等影本附卷足佐。由是觀之，聲請
    人應屬窘於生活，缺乏經濟信用，屬難以支出訴訟費用之人
    ，應信為實在。又聲請人與相對人等間侵權行為損害賠償事
    件，聲請人提起附帶上訴金額為4萬6599元，並為訴之追加
    金額為85萬3204元，合計應繳納裁判費1萬5540元，超出聲
    請人96年薪資所得，是以聲請人前揭經濟狀況觀察，其顯無
    資力支出訴訟費用，堪予認定。且其於原審請求部分係附事
    民事訴訟，免徵裁判費。而本件追加部分係屬車禍受傷之後
    續損害，並非顯無勝訴之望，是其所為本件訴訟救助之聲請
    ，自屬應予准許。
四、據上論結，本件聲請為有理由，裁定如主文。
中    華    民    國    97    年    5     月    30    日
                  民事第十四庭
                        審判長法  官  張  蘭
                              法  官  袁靜文
                              法  官  黃麟倫
正本係照原本作成。
如不服本裁定，應於收受送達後10日內向本院提出抗告狀，並應
繳納抗告費新台幣１千元。
中    華    民    國    97    年    6     月    2     日
                              書記官  王敬端


司法院資訊處製作；財團法人民間司法改革基金會備份。
